【裁判字號】    94,上易,559
【裁判日期】    950407
【裁判案由】    竊盜等
【裁判全文】
臺灣高等法院臺南分院刑事判決         94年度上易字第559號
上  訴  人
即  被  告  乙○○
上  訴  人
即  被  告  壬○○
上  訴  人
即  被  告  癸○○
上  訴  人
即  被  告  甲○○
                    2號
上  一  人
選任辯護人  曾仁勇  律師
上  訴  人
即  被  告  丙○○
                    號
上列上訴人因竊盜等案件，不服臺灣雲林地方法院94年度易字第
114號中華民國94年9月21日第一審判決（起訴案號：臺灣雲林地方法
院檢察署94年度偵字第697號），提起上訴，本院判決如下：
    主  文
上訴駁回。
    事  實
一、乙○○曾於民國90年間因竊盜案件，經臺灣高等法院台中分
    院判處有期徒刑1 年6 月確定，甫於92年5 月27日縮刑期滿
    執行完畢；壬○○曾於91年間因竊盜案件，經臺灣高等法院
    台中分院判處有期徒刑8 月確定，甫於92年3 月3 日縮刑期
    滿執行完畢；癸○○曾於87年間因搶奪案件，經臺灣彰化地
    方法院判處有期徒刑1年，緩刑5年，嗣因另案撤銷緩刑，甫
    於91年5 月27日縮刑期滿執行完畢。詎乙○○、壬○○、癸○○仍不知省悔，與甲○○、戊○○（經判決確定）共同基
    於意圖為自己不法所有之犯意聯絡，以附表編號一之方式，
    於所列時地，竊得己○○所有之LM-169 0號自用小客車，得
    手後由乙○○銷贓予王谷龍、陳良彬（以上二人均由台灣雲
    林地方法院檢察署檢察官另案偵辦中）供作槍擊案使用之交
    通工具。
二、癸○○與戊○○共同基於上開意圖為自己不法所有之概括犯
    意聯絡，復連續於附表編號二、三所示時、地，以所列方式
    ，竊取陳文燐所有之RO-5781 號、庚○○所有之7898-HZ 號
    自用小客車。
三、壬○○亦共同基於上開意圖為自己不法所有之概括犯意聯絡
    ，夥同侯佳宏（由台灣彰化地方法院審理）於附表編號四所
    示時、地，以所列方式，竊取辛○○所有之0906-LM 號自用
    小客車。
四、甲○○復基於上開共同意圖為自己不法所有之概括犯意聯絡
    ，夥同侯佳宏於附表編號五所列時地，由甲○○把風，侯佳
    宏下手行竊之方式，以表列手法，竊得丁○○○所有之OK－
    6591號自用小客車。
五、丙○○基於故買贓物之概括犯意，先於93年10月底某日，在
    台中縣龍井鄉○○路其所經營之「順安汽車修配廠」，明知
    甲○○所持有之汽車輪胎四個，係來路不明，顯為贓物，竟
    仍以新台幣（下同）3 千元之低價予以購買後，再高價出售
    予年籍不詳不知情之客戶；又於同年11月初某日，在台中市
    ○○路附近，明知戊○○、癸○○所持有之汽車音響、車裝
    電視均為來路不明之贓物，竟以1萬2千元之低價予以故買。
六、嗣於93年11月9日凌晨4時5分許，雲林縣莿桐鄉○○村○○
    路六十一號發生槍擊案件，經台灣雲林地方法院檢察署檢察
    官指揮內政部警政署刑事警察局偵六隊四組及雲林縣警察局
    斗六分局偵辦，於LM-1690 號贓車上採得戊○○指紋，循線
    查獲上情。
七、案經雲林縣警察局斗六分局報請台灣雲林地方法院檢察署檢
    察官偵查起訴。
    理  由
壹、關於證據能力部分：被告甲○○之選任辯護人認為共同被告
    戊○○、侯佳宏於警詢中之陳述，係屬審判外之陳述，依刑
    事訴訟法第159條第1項規定，應無證據能力。惟按被告以外
    之人於檢察事務官、司法警察官或司法警察調查中所為之陳
    述，與審判中不符時，其先前之陳述具有較可信之特別情況
    ，且為證明犯罪事實存否所必要者，得為證據，刑事訴訟法
    第159條之2定有明文。經查：共同被告戊○○就甲○○於附
    表編號1 之竊盜犯行中，在接獲壬○○電話後，究如何與其
    聯絡，及聯絡之內容為何；侯佳宏就被告甲○○有無參與附
    表編號五之竊盜犯行等情，於本院審理時之供證內容，俱與
    二人於警詢中之供述情詞不符，而證人即共同被告戊○○、
    侯佳宏於警詢中之供述，乃判斷被告甲○○有無附表編號一
    及五竊盜犯行之重要依據，自屬證明犯罪事實存否所必要。
    是其二人於警詢時之證述，是否得例外地作為證據使用，其
    關鍵在於是否具有較可信之特別情況。而所謂「較可信之特
    別情況」係指先前陳述之背景情形具有特別情況，而使其較
    審判中之陳述為可信時，即例外地賦予證據能力。至於是否
    先前陳述之背景具有特別情況，則需斟酌個案不同之情形具
    體認定之。查：共同被告戊○○自始均未抗辯其警詢筆錄之
    任意性，且被告甲○○之原審選任辯護人許哲嘉律師經拷具
    戊○○警詢錄音帶勘驗後，對戊○○警詢筆錄之任意性亦未
    有所爭執，足徵共同被告戊○○警詢筆錄係在其自由意志下
    之陳述。又共同被告侯佳宏於原審審理時亦自承警詢筆錄係
    在其自由意志下所為之陳述（見原審94年7月20日審判筆錄
    第26頁）。而依經驗法則判斷，證人案發時之供述較少權衡
    利害得失或受他人干預，而較有可信性。故渠二人於警詢中
    之陳述具有特別可信之情況，且為證明犯罪事實存否所必要
    ，應認具有證據能力。
貳、實體部分
一、被告乙○○部分
    訊據被告乙○○對於附表編號一所列之事實固不否認，然辯
    稱：伊當時僅有牙保贓物之故意，並非竊盜之犯意云云。惟
    查：
(一)編號1 所示自小客車，係由癸○○把風，戊○○持自備鑰匙
    下手行竊之事實，已據共同被告癸○○、戊○○於原審審理
    中供承不諱，核與被害人己○○指述之失竊情節相符，並有
    車籍作業系統─查詢認可資料、車輛尋獲電腦輸入單及贓物
    認領保管收據各1 紙附卷可憑。公訴人於起訴事實雖敘及戊○○係以螺絲起子下手行竊云云，然為被告戊○○於原審審
    理時所否認，被告戊○○於警詢中均未提及其用何物行竊（
    見警卷第6 至12頁；偵查卷第71至73頁），偵查中則供稱：
    （問：你都用何工具偷車？）自備的鑰匙等語（見偵查卷第
    46 頁）， 而被害人己○○於警詢中亦未提及其車輛有被破
    壞之情形（警卷第96、97頁），且共同被告癸○○於偵查中
    供稱：「他 (指戊○○）都用電門去偷，還有一種我沒有看
    過，有時他也帶鑰匙去偷」等語（見偵查卷第49頁），亦未
    提及被告戊○○係以螺絲起子下手行竊，是依卷內事證尚無
    足證明被告戊○○係以螺絲起子為行竊工具，本諸「罪疑惟
    輕」之法則，法院自應為有利於被告之認定，起訴事實此部
    分應予變更。
(二)被告乙○○於警詢時供稱：綽號「和尚」的友人打電話給我
    ，表示他的朋友要一台車子，當時我正在壬○○車上，當場
    即向葉某表示有朋友需要一部車，你或你朋友是否有辦法可
    以弄一台，壬○○表示有，隨即壬○○即以電話聯絡，然後
    我與壬○○北上回來台中、大里那附近等消息，…等語（見
    警詢錄音譯文第1 至3 頁），核與偵查中供稱：93年11月8
    日一個叫「和尚」的朋友，打電話給我說，可否弄一部車，
    當時壬○○跟我在一起，他說有門路，之後就由他去聯絡朋
    友偷車等語（見偵查卷第58頁）相符，而所謂「弄」一部車
    ，由上開供述，明顯即知係要找人去偷一部車。
(三)共同被告壬○○於原審審理時雖供證：當時乙○○在伊車上
    ，說有朋友急著要買車，看伊有無朋友急著要賣車的，買主
    願意出新台幣（下同）3 萬元，言明愈快愈好，伊等找到愈
    便宜的車賺愈多等語（見原審卷187 頁），然所謂的「便宜
    車」，由買主僅願以顯不相當之3 萬元價格購買，且均未言
    及如何辦理過戶事宜等情觀之，渠二人應明知買主係欲購買
    贓車。況共同被告壬○○於原審審理時亦供證：編號1 所示
    車輛，是戊○○等人交予伊的第3輛車，前2台均因故障而退
    貨，第2 台車起伊即直接要戊○○等人去偷，當時乙○○就
    在附近，並未表示任何意見等語（見原審卷190-191頁)，足
    見乙○○對壬○○指揮戊○○等人行竊編號1車輛之行為，
    不僅有所認知，且包含在其犯意聯絡之內。
(四)按以自己共同犯罪之意思，參與實施犯罪構成要件以外之行
    為，或以自己共同犯罪之意思，事先同謀，而由其中一部分
    人實施犯罪之行為者，均為共同正犯，司法院大法官會議釋
    字第109 號解釋著有明文。由上述之犯罪事實觀之，被告乙○○、壬○○實居於主導地位，渠二人接獲有人欲購買贓車
    之訊息後，即由甲○○介紹戊○○，再指使戊○○、癸○○
    二人下手行竊，得手後由乙○○負責銷贓，被告乙○○顯係
    以共同竊盜之犯意，事先同謀，再由其中一部分人下手實施
    竊盜行為，依上開大法官會議解釋意旨，被告乙○○顯係竊
    盜罪之共同正犯無訛，不能以其僅負責銷贓，即謂其係犯牙
    保贓物罪，而非竊盜罪之共同正犯。
  綜上，被告乙○○所辯，洵屬卸責之詞，自不足採。
二、被告甲○○部分
    訊據被告甲○○矢口否認有附表編號一及五之竊盜犯行，辯
    稱：編號一部分，是壬○○打電話問我有無便宜的車要賣，
    我想到戊○○有一台釷星的車要賣，就打電話給戊○○，請
    戊○○自己跟壬○○聯絡，並沒有共謀竊盜；編號五部分，
    於原審辯稱：我載侯佳宏到現場附近，我就離開，後來侯佳
    宏拿輪胎及音響給我抵債，才告知我那天侯佳宏是去偷車云
    云，於本院則就該部分為認罪，惟辯稱：原審判太重云云。
    惟查：
(一)共同被告戊○○於警詢中供證：93年11月8 日16時，於台中
    縣清水鎮「清允汽車修配廠」（甲○○與其友人共同投資開
    設），甲○○接完一通電話後，向我表示有一位友人需要竊
    取一部汽車，代價為8 千元，問我願不願意做，我請他再打
    電話給該名友人，價錢是否可以提高為1 萬元，該名友人表
    示可以接受，我即搭乘癸○○的車前往台中市西屯區尋找下
    手目標等語（見警卷第9 頁），共同被告壬○○於審理中亦
    供證：戊○○是透過甲○○才認識的等語，足見甲○○於編
    號1 之竊盜犯行中，係居於穿針引線的地位，苟其無竊盜之
    共同犯意聯絡，何以就此部分避重就輕？益徵其乃畏罪情虛
    之舉。至共同被告戊○○於原審審理中附和被告甲○○之辯
    詞，證稱：甲○○知道我有一部釷星的車子要賣，所以打電
    話給我，說他朋友要買車，留電話給我叫我打電話給他朋友
    ，我電話通知壬○○，說是釷星的車子，他們就說這種車子
    毛病多不要云云（見原審卷282-287 頁），然核與其於警詢
    中之供證情詞不符，且共同被告壬○○於原審審理中亦未供
    證戊○○與其聯絡時有提到賣釷星車子乙事（見原審卷184-
    192 頁），足徵其上開審理中所證，洵屬迴護被告甲○○之
    詞，不足採信。
(二)附表編號五部分被告甲○○於偵查中及本院審理時均坦承認
    罪，而承認有共同竊盜OK-6591 號自小客車等情（見偵查卷
    第107 頁、本院審判筆錄），核與共同被告侯佳宏於警詢中
    供證：當時甲○○載我一同前往太平市尋找行竊目標，於上
    開時間發現OK-6591 號自小客車停放在路旁，即由甲○○把
    風，由我下手行竊該部自小客車等語（見偵查卷第74、75頁
    ）相符，該次偵查庭被告甲○○之選任辯護人許哲嘉律師亦
    在場，為許律師於審理中所自承，並有偵查筆錄附卷可憑，
    衡情被告甲○○於認罪前應有與選任辯護人討論，並經過深
    思熟慮，不可能有虛偽自白之情事，復於本院為認罪。又該
    OK-6591 號自小客車係丁○○○所有，於編號五所示時地失
    竊一情，業據被害人丁○○○負責人張綾於警詢中指述明確
    ，並有車輛尋獲電腦輸入單1 紙附卷足稽，被告甲○○有此
    部分共同竊盜犯行，堪予認定。至共同被告侯佳宏於原審法
    院審理中供證：我是叫甲○○載我去，叫他在旁邊等我，他
    不知道我要去偷云云，核與其於警詢中之供證及被告甲○○
    於偵查中及本院審理之自白情詞不符，亦屬迴護被告甲○○
    之供證，洵不足取。
三、被告壬○○部分
    訊據被告壬○○對於附表編號一、四之竊盜犯行供承不諱，
    核與共同被告戊○○、癸○○、侯佳宏於偵查、原審審理中
    供證之情詞及被害人己○○於警詢中指述之失竊情節相符，
    並有車籍作業系統─查詢認可資料2 紙、車輛尋獲電腦輸入
    單及贓物認領保管收據各1 紙附卷可憑。事證明確，被告壬○○犯行堪予認定。
四、被告癸○○部分
    訊據被告癸○○對於附表編號一至三之竊盜犯行供承不諱，
    核與共同被告戊○○供述一致，且與共同被告壬○○之供證
    情詞及被害人己○○於警詢中指述之失竊情節相符；並有車
    籍作業系統─查詢認可資料、車輛尋獲電腦輸入單、贓物認
    領保管收據各1 紙附卷可稽。事證明確，被告癸○○犯行均
    堪認定。
五、被告丙○○部分：訊之被告丙○○對於上開連續故買贓物之
    犯行供承不諱，核與共同被告癸○○、甲○○及已判決確定
    之戊○○供證之情詞相符，事證明確，犯行亦堪認定。
六、核被告乙○○附表編號一所為；被告癸○○附表編號一至三
    所為，均係犯刑法第320條第1項之普通竊盜罪，公訴人認被
    告乙○○係犯刑法第349條第2項之牙保贓物罪，被告癸○○
    係犯刑法第321 條第1項第3款之加重竊盜罪，尚有未洽，惟
    因基本社會事實同一，起訴法條應予變更；被告壬○○附表
    編號一所為，係犯刑法第320條第1項之普通竊盜罪，編號四
    所為，係犯同法第321 條第1項第3款之攜帶兇器竊盜罪（按
    螺絲起子材質堅硬，客觀上足以對人之生命、身體構成安全
    上之威脅，係屬兇器）；被告甲○○附表編號一所為，係犯
    刑法第320條第1項之普通竊盜罪，編號五所為，係犯同法第
    321 條第1項第3款之攜帶兇器竊盜罪 (按Ｔ型扳手客觀上具
    有危險性，亦屬兇器）；被告丙○○所為，係犯刑法第349
    條第2項之故買贓物罪。被告癸○○上開3次竊盜犯行，時間
    緊接，犯罪構成要件相同，顯係基於概括犯意反覆為之，均
    應依連續犯規定論以一普通竊盜罪，並加重其刑；被告壬○○、甲○○上開2 次竊盜犯行，時間緊接，犯罪構成要件相
    同，顯係基於概括犯意反覆為之，亦均應依連續犯規定論以
    一攜帶兇器竊盜罪，並加重其刑。被告丙○○上開2 次故買
    贓物犯行，時間緊接，犯罪構成要件相同，顯係基於概括犯
    意反覆為之，亦應依連續犯規定論以一故買贓物罪，並加重
    其刑。附表編號一部分，被告乙○○、壬○○、甲○○、癸○○與戊○○間；編號二、三部分，被告癸○○與共同被告
    戊○○間；編號四、五，被告壬○○、甲○○分別與侯佳宏
    間，有犯意聯絡及行為分擔，皆為共同正犯。再被告乙○○
    曾於90年間因竊盜案件，經臺灣高等法院台中分院判處有期
    徒刑1年6月確定，甫於92年5 月27日縮刑期滿執行完畢；壬○○曾於91年間因竊盜案件，經臺灣高等法院台中分院判處
    有期徒刑8 月確定，甫於92年3月3日縮刑期滿執行完畢；癸○○曾於87年間因搶奪案件，經臺灣彰化地方法院判處有期
    徒刑1年，緩刑5年，嗣因另案撤銷緩刑，甫於91年5 月27日
    縮刑期滿執行完畢，有台灣高等法院上開被告前案紀錄表附
    卷足稽，渠等於有期徒刑執行完畢五年內再犯本件有期徒刑
    以上之罪，就乙○○、壬○○、癸○○等人均應依累犯規定
    加重其刑，被告壬○○、癸○○部分並依法遞加重之。
七、原審因予適用刑法第28條、第56條、第320條第1項、第321
    條第1項第3款、第349條第2項、第47條、第41條第1 項前段
    ，罰金罰鍰提高標準條例第1條前段、第2條，，並審酌被告
    等人均年青力壯，不思以正途謀取錢財，竟下手行竊他人車
    輛，並予以賤賣得財，被告丙○○且予以買贓，提供銷贓管
    道，均嚴重侵害他人財產法益，復考量被告乙○○坦承部分
    犯行，被告壬○○、癸○○、丙○○坦認全部犯行，被告甲○○則否認犯行及渠等前科素行、犯罪情節等一切情狀，分
    別量處乙○○有期徒刑十月，壬○○有期徒刑一年，癸○○
    有期徒刑一年二月，甲○○有期徒刑十月，丙○○有期徒刑
    六月，並就被告丙○○部分諭知易科罰金之折算標準，本院
    核其認事用法俱無不合，量刑亦稱妥適，被告等上訴意旨否
    認犯罪，空言指摘原判決不當，並無可取，為無理由，應予
    駁回。。
據上論結，應依刑事訴訟法第368條，判決如主文。
本案經檢察官趙中岳到庭執行職務。
中    華    民    國    95    年    4     月    7     日
                  刑事第五庭    審判長法  官  楊明章
                                      法  官  顏基典
                                      法  官  楊子莊
以上正本證明與原本無異。
不得上訴。
                                      書記官  王全龍
中    華    民    國    95    年    4     月    10    日
附錄本案論罪科刑條文
中華民國刑法第320條第1項
意圖為自己或第三人不法之所有，而竊取他人之動產者，為竊盜
罪，處 5 年以下有期徒刑、拘役或 500 元以下罰金。
中華民國刑法第321條第1項第3款
犯竊盜罪而有左列情形之一者，處 6 月以上、 5 年以下有期徒
刑：
三  攜帶兇器而犯之者。
中華民國刑法第349條第2項
搬運、寄藏、故買贓物或為牙保者，處 5 年以下有期徒刑、拘役
或科或併科 1 千元以下罰金。
附表      94年度上易字第559號
┌──┬───┬────┬──────┬─────────┬───┬────┬─────┐
│編號│被  告│犯罪時間│犯 罪 地 點 │犯   罪   方   式 │被害人│贓   物 │ 備    註 │
│    │      │（民國）│            │                  │      │        │ 價    值 │
│    │      │        │            │                  │      │        │（新台幣）│
├──┼───┼────┼──────┼─────────┼───┼────┼─────┤
│ 一 │戊○○│93年11月│台中縣太平市│緣於93年11月8 日17│己○○│LM－1690│業由警方尋│
│    │癸○○│8 日23時│長億4 街21巷│時許綽號「和尚」之│      │號自小客│獲發還    │
│    │壬○○│許      │1 號        │不詳姓名男子打電話│      │車乙部  │          │
│    │乙○○│        │            │向乙○○詢問有無贓│      │        │          │
│    │甲○○│        │            │車要出售，乙○○轉│      │        │          │
│    │      │        │            │向同車之友人壬○○│      │        │          │
│    │      │        │            │詢問，嗣由壬○○以│      │        │          │
│    │      │        │            │電話向甲○○詢問，│      │        │          │
│    │      │        │            │甲○○介紹戊○○予│      │        │          │
│    │      │        │            │壬○○等人，旋由江│      │        │          │
│    │      │        │            │煥棋、壬○○、王誌│      │        │          │
│    │      │        │            │豪、戊○○、癸○○│      │        │          │
│    │      │        │            │共同基於意圖為自己│      │        │          │
│    │      │        │            │不法所有之犯意聯絡│      │        │          │
│    │      │        │            │，由癸○○開車載林│      │        │          │
│    │      │        │            │科宏至犯罪地點，再│      │        │          │
│    │      │        │            │由癸○○把風，林科│      │        │          │
│    │      │        │            │宏以自備鑰匙 (未扣│      │        │          │
│    │      │        │            │案)行 竊得手後，交│      │        │          │
│    │      │        │            │乙○○出售予王谷龍│      │        │          │
│    │      │        │            │、陳良彬          │      │        │          │
├──┼───┼────┼──────┼─────────┼───┼────┼─────┤
│ 二 │戊○○│93年11月│台中縣大里市│癸○○開車載戊○○│陳文燐│RO－5781│          │
│    │癸○○│30日7 時│大元路64號  │至犯罪地點，由劉志│      │號自小客│          │
│    │      │許      │            │民把風，戊○○持自│      │車乙部  │          │
│    │      │        │            │備鑰匙(未扣案)行竊│      │        │          │
│    │      │        │            │                  │      │        │          │
├──┼───┼────┼──────┼─────────┼───┼────┼─────┤
│ 三 │戊○○│93年11月│台中縣大里市│癸○○開車載戊○○│庚○○│7898－HZ│          │
│    │癸○○│6 日8 時│中興路1 段2 │至犯罪地點，由劉志│      │號自小客│          │
│    │      │許      │巷159 弄2 號│民把風，戊○○持自│      │車乙部  │          │
│    │      │        │            │備鑰匙(未扣案)行竊│      │        │          │
├──┼───┼────┼──────┼─────────┼───┼────┼─────┤
│ 六 │侯佳宏│94年1 月│台中縣太平市│二人共謀後，推由侯│辛○○│0906－LM│          │
│    │壬○○│4 日5 、│新坪里樹孝路│佳宏持螺絲起子 (未│      │號自小客│          │
│    │      │6 時許  │427 號      │扣案)行 竊後將該車│      │車乙部  │          │
│    │      │        │            │交壬○○          │      │        │          │
├──┼───┼────┼──────┼─────────┼───┼────┼─────┤
│ 十一 │侯佳宏│93年10月│台中縣太平市│由甲○○開車載侯佳│和泰花│OK－6591│業已尋獲發│
│    │甲○○│17日21時│中平路26巷  │宏至現場，侯佳宏持│坊（張│號自小客│還        │
│    │      │許      │17 弄68 號  │Ｔ型扳手 (未扣案) │綾）  │車乙部  │          │
│    │      │        │            │下手行竊          │      │        │          │
└──┴───┴────┴──────┴─────────┴───┴────┴─────┘


司法院資訊處製作；財團法人民間司法改革基金會備份。
